臺灣高等法院刑事判決　　　　　　　　94年度上訴字第3661號
上　訴　人
即　被　告　甲○○
選任辯護人　錢裕國律師
上列上訴人即被告因違反毒品危害防制條例等案件，不服臺灣桃
園地方法院94年度訴字第804 號，中華民國94年8 月31日第一審
判決（起訴案號：臺灣桃園地方法院檢察署94年度偵字第2126號
），提起上訴，本院判決如下：
    主  文
上訴駁回。
    事  實
一、甲○○明知Ketamine（愷他命）業經政府於民國（下同）91
    年1 月23日公告為第三級毒品予以管制，不得非法運輸、販
    賣，亦屬懲治走私條例所規定未經許可不得私運來臺之管制
    物品，竟與真實姓名、年籍均不詳綽號「小何」之成年男子
    商議，欲自馬來西亞運輸愷他命來臺牟利。經「小何」邀得
    真實姓名、年籍均不詳之成年男子「小陳」及馬來西亞籍成
    年男子「小胖」，共同達成私運管制物品第三級毒品愷他命
    進口之犯意聯絡，由「小何」提供機票、住宿費用予甲○○
    前往馬來西亞吉隆坡，將「小胖」所交付之毒品愷他命攜回
    臺灣，交予「小陳」，每運輸1 包毒品可取得報酬新臺幣（
    下同）20,000元，扣除食宿旅費40,000元，其餘歸甲○○所
    有。94年1 月4 日上午9 時15分許，甲○○自桃園中正國際
    機場搭乘中華航空CI-655號班機前往馬來西亞吉隆坡，依「
    小何」之指示安排住宿在馬來西亞吉隆坡之「PJ飯店」405
    號房間，「小胖」於94年1 月4 日晚間9 時30分許，攜帶由
    「小何」自不詳管道取得其所有之膠帶1 付及愷他命10包（
    編號1 至10，驗前總毛重2076.46 公克，包裝塑膠袋總重96
    .00 公克，其中編號1 淨重197.56公克，取0.46公克鑑驗用
    罄，驗餘淨重197.10公克、純度15.5% ），至甲○○所投宿
    之上開飯店房間。「小胖」將上開10包愷他命分成2 份，分
    別為6 包及4 包平放，再以所攜帶之膠帶黏貼其上交予甲○
    ○，並向甲○○告稱運輸1 包愷他命代價降為10,000元，扣
    除食宿旅費40,000元，可於將愷他命運輸入境交付「小陳」
    後，向「小陳」拿取報酬60,000元，並教導甲○○如何將上
    開6 包愷他命放在腰背後，其餘4 包愷他命放在腰前方，綁
    縛在身上闖關入境。94年1 月5 日上午某時，甲○○在「PJ
    飯店」405 號房間內，自行依照「小胖」之指示，將上開10
    包毒品愷他命，分別綑綁於其所穿著之連身內衣之腰背後及
    腰前方，再於同日下午3 時15分許，自馬來西亞吉隆坡搭乘
    中華航空CI -656 號班機返臺，於當日晚間7 時30分許，入
    境中正國際機場，而將管制進口之第三級毒品愷他命運輸入
    境。甲○○於通關時，為財政部臺北關稅局人員察覺有異，
    當場查獲，並扣得甲○○運輸入境之上開愷他命10包、愷他
    命外包裝塑膠袋及黏貼其上之膠帶。
二、案經內政部警政署航空警察局、財政部臺北關稅局送請臺灣
    桃園地方法院檢察署檢察官偵查起訴。
    理  由
一、訊據被告甲○○，固坦承於上揭時、地往返馬來西亞，且於
    94年1 月5 日自馬來西亞搭機返臺，當場遭查獲夾帶上開扣
    押物品等事實不諱，惟矢口否認有運輸第三級毒品及走私之
    犯行，辯稱：其不知所攜帶入境之物係毒品「愷他命」，僅
    以為係管制藥品之禁藥，因家中急需用錢，遂答應「小何」
    攜帶扣案之物。倘其事前即知悉所攜帶者為毒品，不可能僅
    為區區60,000元之小利，甘冒運輸毒品之重典云云。
二、經查：
  (一)被告前經「小何」邀得其同意自馬來西亞夾帶物品入境，約
    定事成之後，由「小何」支付被告200,000 元，扣除先由「
    小何」負擔被告往返馬來西亞之交通及食宿費用40,000元，
    而於被告返臺前夕，馬來西亞籍成年男子「小胖」將上開膠
    帶、愷他命10包，交由被告自行綁縛於所穿著連身內衣之腰
    後背、腰前方，「小胖」並稱事成後「小陳」將給付被告報
    酬60,000元，被告搭機返臺時經查獲等情，迭據被告甲○○
    於偵查中、原審及本院審理時供承不諱，佐以被告確於94年
    1 月4 日搭乘中華航空ＣＩ－655 號班機前往馬來西亞，復
    於同年1 月5 日搭乘中華航空ＣＩ－656 號班機回臺等節，
    有旅客入出境記錄查詢2 紙附卷（偵查卷第21頁、第22頁）
    可稽；而被告於94年1 月5 日自馬來西亞夾帶物品入境被查
    獲之事實，亦有財政部臺北關稅局扣押貨物搜索筆錄1 紙、
    查獲現場照片4 幀在卷（偵查卷第14頁、第17頁至第18頁）
    可按，復有上開毒品愷他命、膠帶扣案可資佐證。堪認被告
    所為不利於己之自白，核與事實相符，足堪採憑。
  (二)前開扣押之10包物品，經內政部警政署刑事警察局鑑定結果
    ，檢出第三級毒品愷他命成分，編為編號1 至10，驗前總毛
    重2076.46 公克，包裝塑膠袋總重96.00 公克，其中編號1
    ，淨重197.56公克，取0.46公克鑑驗用罄，驗餘淨重197.10
    公克、純度15.5% ，有該局94年3 月9 日刑鑑字第09400048
    44號鑑定書1 紙在卷（偵查卷第76頁）可佐。
  (三)按泰緬馬及中南半島金三角等地為毒販輸出毒品之大宗，乃
    眾所皆知之事實，且運毒者多將毒品綁縛於身體或藏匿在行
    李箱內用以矇混通關，亦為國際販毒集團常用之運輸毒品方
    式；又查緝毒品走私進口係政府一向之政策，且屢有破獲，
    並在電視、報紙等媒體上多有報導，被告自無諉為不知之理
    。況被告對其前往馬來西亞之來回機票、住宿等費用來源，
    均係由「小何」所先支付，及「小何」將於事成後給付報酬
    一節，始終供述一致，而被告與「小何」僅為初識，並無交
    情，倘非被告應允共同為運輸毒品，衡情「小何」應不可能
    出資招待被告，並給付高額報酬。且被告於上開時、地前往
    馬來西亞之主要目的，即係幫「小何」帶東西回臺一情，亦
    據被告於原審審理中供述明確，顯見其於出國之前，即與「
    小何」達成走私毒品之謀議，而專程前往馬來西亞，在出國
    之前，當已知悉所欲走私入境者為愷他命。況觀諸扣案之上
    述愷他命10包，其外觀上均係以透明之塑膠袋包裝，並可見
    其內含有白色粉末，並不具任何分裝型態，亦未有任何藥品
    包裝外殼，有上開查獲現場照片附卷足憑，顯見被告夾帶入
    境之物品欠缺一般藥品所應具有之基本外觀，且被告既於原
    審審理時自承不知「小何」之真實姓名、年籍，亦不知「小
    何」之職業，足認被告與「小何」並非熟稔，而依被告所供
    ，「小何」既允諾被告自國外夾帶非法物品禁藥入境即給付
    報酬，被告為避免己身觸犯運輸毒品之重罪，竟未向「小何
    」問明所夾帶之禁藥究係何種藥品，遽同意為不熟悉者以前
    述方法夾帶物品入境，顯與常情有違。復參以被告係以前述
    將上開愷他命10包，分別綁縛於己身所穿著連身內衣之腰後
    背、腰前方之隱密方式，夾帶上開愷他命10包入境，及被告
    與「小何」原所約定之報酬高達160,000 元等情，被告所辯
    不知所攜帶者係毒品云云，顯係事後避就之詞，委無足採。
  (四)按共同正犯之意思聯絡原不以數人間直接發生者為限，即有
    間接之聯絡者，亦包括在內。被告係先與「小何」謀定欲共
    同自馬來西亞運輸愷他命來臺牟利後，再經由「小何」邀得
    上開真實姓名、年籍均不詳之馬來西亞籍成年男子「小胖」
    及被告將毒品運輸返國在機場交予姓名年籍不詳「小陳」之
    成年男子參與本件運輸第三級毒品等犯行，佐以被告於原審
    審理中所供稱：「（問：小胖如何知道房間號碼？）我也不
    曉得，都是他們幫我訂好，小胖事先打電話到房間，說晚上
    差不多8 、9 點會到，叫我不要亂跑，晚上8 、9 點時，小
    胖一個人過來，小胖是當地馬來西亞華僑。（問：小胖如何
    說？）他跟我說現在利潤不好，帶1 包10,000元，我原本要
    拒絕，後來我想說既然已經到了馬來西亞了，而且家中需要
    錢，不帶白不帶。（問：小胖交給你幾包？）10小包。（問
    ：東西如何綁？）小胖自己把其中6 包，用膠帶黏貼在上面
    ，叫我隔天要回國時綁在腰部，6 包放在腰背後，四包放在
    腰前面。（問：如何聯絡小陳？）不知道，小胖說我回國後
    ，小陳會到機場大廳等我，他說我把東西交給小陳，錢就會
    給我，扣掉機票、飯店的錢，7 天要扣40,000元，本來是要
    去7 天，但是是我自己要先回來的，還是要扣40,000元」等
    語（原審94年8 月17日審判筆錄第7 頁、第9 頁），堪徵被
    告與上開馬來西亞籍成年男子「小胖」間，雖無直接意思聯
    絡，惟透過「小何」而有間接意思聯絡，「小何」與被告謀
    議犯本件之罪，並由被告獨自搭機前往馬來西亞，「小何」
    復準備毒品及運輸毒品所用之膠帶等物，經由「小胖」交付
    被告，由被告運輸入境交付「小陳」，被告則分擔夾藏運輸
    毒品入境部分，足認被告與「小何」、「小胖」及「小陳」
    等成年男子間，就上開犯行，具有犯意之聯絡及行為之分擔
    。本件事證明確，被告之犯行洵堪認定。
三、按愷他命已於91年1 月23日經政府公告為第三級毒品，係毒
    品危害防制條例第2 條第2 項第3 款所定之第三級毒品，且
    係行政院依懲治走私條例第2 條第4 項公告之「管制物品及
    其數額」甲項所列之管制進出口物品。核被告自馬來西私運
    管制進口之第三級毒品愷他命入臺之所為，係犯毒品危害防
    制條例第4 條第3 項之運輸第三級毒品罪及懲治走私條例第
    2 條第1 項之私運管制物品進口罪。被告與「小何」、「小
    胖」及「小陳」等成年男子間，就上開犯行，均有犯意之聯
    絡及行為之分擔，應論以共同正犯。被告一行為同時觸犯上
    開二罪名，為想像競合犯，應從一重之運輸第三級毒品罪處
    斷。起訴書所犯法條欄雖僅記載被告涉犯運輸第三級毒品罪
    嫌，惟其上開所為私運管制物品進口之犯行，與經起訴部分
    乃具有想像競合犯之裁判上一罪關係，本院自得併予審究。
四、原審基此認定，援引毒品危害防制條例第4 條第3 項、懲治
    走私條例第2 條第1 項、第11條、刑法第11條、第28條、第
    55條等規定，經審酌被告之素行，為謀厚利，竟與「小何」
    等人共同運輸第三級毒品愷他命入臺，數量非少，如流入市
    面，將加速毒品之氾濫，對我國社會治安之安寧及國人之健
    康所可能產生之危害至鉅，暨犯後態度等一切情狀，量處有
    期徒刑6 年；並敘明：(一)前述扣案之第三級毒品愷他命愷他
    命10包，編為編號1 至10，驗前總毛重2076.46 公克，（其
    中編號1 淨重197.56公克，取0.46公克鑑驗用罄，驗餘淨重
    197.10公克、純度15.5% ），扣除0.46公克鑑驗用罄，合計
    驗餘淨重2076公克，均係被告所運輸之毒品，應依毒品危害
    防制條例第19條第1 項規定，宣告沒收；(二)毒品外包裝塑膠
    袋含膠帶，係共犯即「小何」提供，用以供犯本件之罪所用
    之物，復無他人出而主張權利，應認係屬「小何」所有，該
    等毒品包裝既經鑑定機關就之與毒品分別鑑析其重量，有上
    引內政部警政署刑事警察局鑑定書可憑，足證與毒品並無不
    可析離之關係，該等毒品外包裝塑膠袋含膠帶，併依同條例
    第19條第1 項規定，宣告沒收；(三)「小何」提供予被告之交
    通食宿費用，均已具體支付與他人，性質上亦非屬被告犯罪
    所得之財物，不在得予沒收之列。經核其認事及用法，均無
    違誤，量刑亦甚允當，應予維持。被告提起上訴意旨猶執陳
    詞，以其主觀上認所運送者為禁藥，不知係第三級毒品，自
    無毒品之認識，並指摘原判決之量刑過重，為無理由，應予
    駁回。
據上論斷，應依刑事訴訟法第368 條，判決如主文。
本案經檢察官吳國南到庭執行職務
中　　華　　民　　國　　94　　年　　12　　月　　20　　日
　　　　　　　　　刑事第十八庭審判長法　官  吳昭瑩
                               　   法　官  李英勇
                               　 　法　官  王麗莉
以上正本證明與原本無異。
如不服本判決，應於收受送達後十日內向本院提出上訴書狀，其
未敘述上訴之理由者並得於提起上訴後十日內向本院補提理由書
（均須按他造當事人之人數附繕本）。
                                    書記官  蘇秋
中　　華　　民　　國　　94　　年　　12　　月　　21　　日
附錄本案論罪科刑法條全文
毒品危害防制條例第4 條第3 項：
製造、運輸、販賣第三級毒品者，處5年以上有期徒刑，得併科
新臺幣0000000元以下罰金。
懲治走私條例第2 條第1 項：
私運管制物品進口、出口逾公告數額者，處7年以下有期徒刑，
得併科新臺幣0000000元以下罰金。
